臺灣高等法院高雄分院刑事判決　　　　　　　　　　九十三年度交上易字第二二號
　　上　訴　人　臺灣高雄地方法院檢察署檢察官
　　被　　　告　戊○○
右上訴人因被告過致死等案件，不服臺灣高雄地方法院九十三年度交易字第二一號中
華民國九十三年二月二十七日第一審判決（起訴案號：臺灣高雄地方法院檢察署九十
二年度偵字第一四一二一號），提起上訴，本院判決如左：
      主  文
原判決撤銷。
戊○○因過失致人於死，處有期徒刑壹年貳月。
      事  實
一、戊○○於民國九十二年五月二十四日上午十一時三十分許，駕駛原車號ＦＨ—四
    一九一號自用小貨車（號牌已經註銷）搭載子女蔡曜全、蔡惟如、蔡依足、蔡祖
    旺，沿高雄縣大寮鄉○○○路一二八巷幹線道由南向北行駛，行經該巷與同路八
    十二巷之無號誌交岔路口，本應注意行車速度不得超過速限時速六十公里，且應
    減速慢行作隨時停車之準備，亦不得超車，而依當時天候晴朗、日間自然光線充
    足、路面無缺陷、無障礙物、視距乙好，復無不能注意之情形，竟貿然以時速八
    、九十公里駕車跨越來車道超越同向在前由蔡和潮駕駛搭載蔡政乙之自小客車，
    適王秀秀駕駛ＨＫＷ─二三一號重型機車搭載友人甲○○沿鳳林一路八十二巷支
    線道由西往東已至該路口，亦疏未注意減速慢行作隨時停車之準備，及未注意車
    前狀況以隨時採取必要之安全措施，並避讓幹線道車先行，竟貿然以時速約五、
    六十公里之速度進入該路口，戊○○之自用小貨車車頭因而撞及王秀秀之機車右
    側車身，致王秀秀、甲○○人車倒地，造成王秀秀受有氣胸、疑顱內出血，經送
    醫急救不治死亡，甲○○則受有腦挫傷併蜘蛛網膜下腔出血、急性硬腦膜下出血
    、右側內囊出血、顏面擦挫傷、撕裂傷，腹部挫傷併內出血、右腎裂傷、胸部挫
    傷併右側血胸、右足踝巨大撕裂傷併皮膚及肌肉壞死、右內踝骨折等傷害，蔡曜
    全、蔡依足、蔡惟如、蔡祖旺亦分別受有頭部、四肢等擦挫傷之傷害（未據告訴
    ）。
二、案經甲○○、丙○○○訴由高雄縣政府警察局林園分局移送台灣高雄地方法院檢
    察署檢察官偵查起訴。
      理  由
一、被告戊○○於右揭時、地駕車與被害人王秀秀駕駛之機車撞擊，造成被害人王秀
    秀死亡及告訴人甲○○受傷之事實，業據告訴人甲○○及告訴代理人丁○○分別
    於警詢、偵查中指訴綦詳，核與證人蔡政乙證述之情節相符，並有道路交通事故
    調查報告表、現場圖、處理交通事故紀錄表一紙、現場及車損照片、建佑醫院診
    斷證明書、邱綜合醫院診斷證明書附卷可稽，復據臺灣高雄地方法院檢察署檢察
    官督同法醫師相驗明確，有相驗屍體證明書、鑑定驗斷書、勘驗筆錄、相驗屍體
    照片八張在卷可憑。再被告戊○○亦迭次供述上情在卷，核與上開各事證相符，
    被告戊○○此部分自白即堪信為真正。又按行車速度，依標誌或標線之規定，無
    標誌或標線者，在郊外道路時速不得超過六十公里，並行經無號誌之交岔路口，
    應減速慢行，作隨時停車之準備，且行經交岔路口時，不得超車，道路交通安全
    規則第九十三條第一項第一款、第三款及第一百零一條第一款分別定有明文。被
    告戊○○考領有駕駛執照，本應注意上開規定，當時天候晴朗、日間自然光線充
    足、路面無缺陷、無障礙物、視距乙好，已經道路交通事故調查報告表記載明確
    ，復無不能注意之情形，竟貿然以時速八、九十公里跨越來車道超越前行車，被
    告戊○○自有過失責任，且台灣省高屏澎區車輛行車事故鑑定委員會鑑定結果，
    亦認被告戊○○駕車行經交岔路口超速為肇事原因，有台灣省高屏澎區車輛行車
    事故鑑定委員會高屏澎鑑字第九二一五五六號鑑定意見書可佐。再被告戊○○因
    駕車過失，造成被害人王秀秀死亡及告訴人甲○○受傷，被告戊○○之過失行為
    與被害人之死亡、受傷結果間，有相當之因果關係，甚為顯明。至被害人王秀秀
    駕車疏未注意減速慢行作隨時停車之準備，亦未注意車前狀況以隨時採取必要之
    安全措施，及未避讓幹線道車先行，而貿然以時速約五、六十公里之速度進入該
    路口，雖與有過失，然仍無解於被告戊○○之過失責任。從而，被告過失致人於
    死及過失傷害，事證明確，犯行堪以認定。
二、核被告駕車過失致被害人王秀秀死亡，所為係犯刑法第二百七十六條第一項之過
    失致死罪，被告駕車過失致被害人甲○○受傷，所為係犯刑法第二百八十四條第
    一項前段之普通過失傷害罪。被告一過失行為同時致人於死及受傷，係一行為觸
    犯二罪名，為想像競合犯，應從一重論以過失致人於死罪。
三、原審以被告戊○○罪證明確，予以論罪科刑，固非無見，惟查，被告戊○○於無
    號誌之交岔路口，竟貿然以時速八、九十公里之高速駕車行駛，並跨越來車道超
    車，顯無視於交通安全及人、車之生命、身體、財產安全，被告戊○○之過失責
    任甚大，且肇事後未賠償被害人甲○○及被害人王秀秀之家屬達成民事上和解，
    檢察官上訴意旨指摘原判決量刑過輕，為有理由，自應予以撤銷改判。爰審酌被
    告駕駛車輛搭載子女四人，竟不知謹慎行車，仍違規超速及超車，造成被害人甲
    ○○受傷及被害人王秀秀死亡，其過失程度重大，亦未賠償被害人王秀秀家屬及
    被害人甲○○達成和解，惟被告戊○○行為後坦承犯行，被害人王秀秀亦與有過
    失等一切情狀，量處如主文所示之刑。
據上論結，應依刑事訴訟法第三百六十九條第一項前段、第三百六十四條、第二百九
十九條第一項前段、刑法第二百七十六條第一項、第二百八十四條第一項前段、第五
十五條、罰金罰鍰提高標準條例第一條前段，判決如主文。
本案經檢察官張金塗到庭執行職務。
中      華      民      國    九十三    年      五      月    二十六    日
                              臺灣高等法院高雄分院刑事第九庭
                                  審判長法官  張明松
                                        法官  任森銓
                                        法官  郭玫利
右正本證明與原本無異。
不得上訴。
                                  法院書記官  翁心欣
中      華      民      國    九十三    年      五      月    二十六    日
附錄本判決論罪科刑法條
刑法第二百七十六條第一項：
因過失致人於死者，處二年以下有期徒刑、拘役或二千元以下罰金。
刑法第二百八十四條項：
因過失傷害人者，處六月以下有期徒刑、拘役或五百元以下罰金，致重傷者，處一年
以下有期徒刑、拘役或五百元以下罰金。
